【裁判字號】    98,消債更,63
【裁判日期】    980527
【裁判案由】    聲請更生程序
【裁判全文】
臺灣彰化地方法院民事裁定            98年度消債更字第63號
聲  請  人  甲○○
                        號
代  理  人  陳建勛律師
上列聲請人因消費者債務清理事件聲請更生，本院裁定如下：
    主  文
聲請駁回。
聲請費用新台幣壹仟元由聲請人負擔。
    理  由
一、按「債務人與金融機構協商成立者，不得聲請更生或清算。
    但因不可歸責於己之事由，致履行顯有重大困難者，不在此
    限。本條例施行前，債務人依金融主管機關協調成立之中華
    民國銀行公會會員辦理消費金融案件無擔保債務協商機制與
    金融機構成立之協商，準用前項之規定。」、「聲請更生或
    清算不合程式或不備其他要件者，法院應以裁定駁回之，但
    其情形可以補正者，法院應定期間先命補正。」，消費者債
    務清理條例第151條第5項、第6項、第8條各定有明文。次按
    債務清償方案成立後，應由債務人按其條件履行，如於其後
    發生情事變更，在清償期間內之收入或收益不如預期，致該
    方案履行困難甚或履行不能，而有不可歸責於己之事由，始
    能聲請更生或清算，此觀消費者債務清理條例第151條第5項
    規定自明。此規定立法意旨乃在避免債務人任意毀諾已成立
    協商，濫用更生或清算之裁判上債務清理程序。蓋以債務清
    償方案係經當事人行使程序選擇權所為之債務清理契約，債
    務人應受已成立協議所拘束。債務人既已與金融機構協商成
    立，如認該協商方案履行有其他不適當情形，仍應再循協商
    途徑謀求解決。
二、本件聲請意旨略以：聲請人前因故積欠債權人債務達新台幣
    （下同）9,318,169元，致財產及收入不足以清償債務，於
    民國95年4月曾以書面向最大債權金融機構台新商業銀行股
    份有限公司，依「中華民國銀行公會會員辦理消費金融案件
    無擔保債務協商機制」，請求共同協商債務清償方案，然因
    聲請人雖勉力工作，每月收入僅約20,000至30,000元左右，
    每月除履行金額18,512元，分80期0利率之協商方案外，尚
    須支付30,000元至40,000元不等之民間互助會債務，實在無
    法維持自己最低基本生活開銷。而聲請人除薪水收入外，目
    前僅有未辦理保存登記之建物價值約25,650元，此外並無其
    他財產，因此聲請人僅能以每月10,000元清償債務，是債務
    人就所負債務確有不能清償情形。聲請人無擔保或無優先權
    之債務總額未逾12,000,000元，復未經法院裁定開始清算程
    序或宣告破產，爰請求准予裁定開始更生程序等語。
三、經查：聲請人主張其負欠金融機構無擔保債務約150萬元，
    且於更生聲請前95年5月間已與最大債權銀行協商成立，共
    分80期0利率按月清償18,512元，此情各有聲請人所提債權
    人清冊、協議書影本等附卷可佐。次查：聲請人自承其每月
    薪資收入2、3萬元，並無減少，足見聲請人自債務協商成立
    時起至毀諾時為止，其收入狀況並無重大變化。聲請人雖謂
    每月尚需償還3、4萬之民間互助會債務，是無法繳交協商金
    額云云，惟其互助會債務係發生在87年間，此為聲請人所自
    承，故其上開不可歸責事由與其毀諾之間，並無因果關係存
    在，是難認聲請人有何不可歸責於己致履行顯有重大困難之
    情形。
四、從而，聲請人更生之聲請，核與消費者債務清理條例第151
    條第5項但書、第6項等規定不符，且屬無法補正，應予駁回
    。
中    華    民    國    98    年    5     月    27    日
              民事第二庭    法      官  施錫揮
上為正本係照原本作成
如不服本裁定，應於裁定送達後10日內，以書狀向本院提出抗告
，並繳納抗告費新臺幣1千元
中    華    民    國    98    年    5     月    27    日
                            書  記  官  蕭秀吉


司法院資訊處製作；財團法人民間司法改革基金會備份。
